臺灣高等法院高雄分院刑事判決
111年度上易字第116號
上  訴  人  臺灣高雄地方檢察署檢察官
被      告  林素月




            黃信淵



上列上訴人因被告等竊盜案件，不服臺灣高雄地方法院110年度
審易字第1187號，中華民國110年12月23日第一審判決（起訴案
號：臺灣高雄地方檢察署110年度偵字第20899號），提起上訴，
本院判決如下：
    主  文
上訴駁回。
    理  由
一、起訴意旨略以：被告林素月與黃信淵係母子，兩人共同意圖
    為自己不法之所有，基於竊盜之犯意聯絡，由被告林素月指
    示被告黃信淵於民國110年8月8日10時10分，至高雄市○○區○
    ○路000○0號房屋後面，持自備之客觀上足供兇器使用之電動
    切割機，竊取黃玉蘭所有之不鏽鋼水塔1個，供林素月作為
    金爐使用，因認被告林素月、黃信淵（下稱被告等2人）均
    係犯刑法第321條第1項第3款之攜帶兇器竊盜罪云云。
二、
　㈠按犯罪事實應依證據認定之，無證據不得認定犯罪事實；不
    能證明被告犯罪者，應諭知無罪之判決，刑事訴訟法第154
    條第2項、第301條第1項分別定有明文。
　㈡又事實之認定應憑證據，如未能發現相當證據或證據不足以
    證明，自不能以推測或擬制之方法為裁判基礎；且認定犯罪
    事實所憑之證據，雖不以直接證據為限，間接證據亦包括在
    內，然而無論直接證據或間接證據，其為訴訟上之證明，須
    於通常一般之人均不致有所懷疑，而得確信其為真實之程度
    者始得據為有罪之認定，倘其證明尚未達到此一程度，而有
    合理之懷疑存在而無從使事實審法院獲致有罪之確信時，即
    應諭知被告無罪之判決（最高法院40年度台上字第86號、76
    年度台上字第4986號判決意旨參考）。
　㈢另按被害人關於被害經過之陳述，旨在使被告受刑事訴追為
    目的，其證言之證明力自嫌薄弱，自應認有補強證據之必要
    ，以增強其陳述之憑信性。而此之補強證據，係指與構成犯
    罪事實具有關聯性，毋需依附於被害人之陳述即足以證明待
    證事實之一部或全部，而具有獨立之證據價值而言；且必被
    害人證述之被害經過與供為擔保之補強證據，俱無瑕疵可指
    始足據為判決之基礎。若證據本身存有瑕疵，在瑕疵未究明
    前，事實審法院仍採為有罪之根據，則其自由判斷之職權行
    使，即不得謂非逾越範圍（最高法院101年度台上字第6092
    號判決可資參考）。
三、檢察官認被告等2人涉有上開犯嫌，係以證人黃玉蘭於警詢
    及偵訊之證述、現場照片2張等為其論據。訊據被告等2人均
    不諱言由被告林素月指示被告黃信淵至高雄市○○區○○路000○
    0號房屋後面，持電動切割機切割不鏽鋼水塔等情（見原審
    審易卷第33頁），然皆堅決否認有何竊盜犯行。被告林素月
    辯稱：我們沒有偷水塔，水塔是我先生與後面屋主一起出錢
    裝設的，水塔不是黃玉蘭的等語（見原審審易卷第33、47頁
    ）；被告黃信淵則辯稱：是我母親跟我講那個水塔我們有出
    錢購買，叫我去將它拆下來，…我母親要我把它拆下來做成
    金爐，我不知道水塔是黃玉蘭的等語（見原審審易卷第33頁
    ）。
  ㈠證人黃玉蘭固於警詢及偵查時分別證稱：大約110年8月8日10
    時10分，在高雄市○○區○○路000○0號之水塔遭竊，水塔是我
    本人的，但我好多年沒在使用，認識嫌犯，現場有三個人，
    是林素月和兩個男生等語（見警卷第6至7頁）；於偵訊時證
    稱：搬來果協路120之3號16年了，我跟一位叫潘湘濤買上面
    的地上物，被告拆的水塔是位在我房子這邊等語（見偵卷第
    21頁）。然依上所述，證人黃玉蘭所指證系爭水塔係其所有
    乙節，仍須有補強證據存在足以佐證其指證確屬可採始可。
　㈡經查： 
  ⒈警方至現場採證時該水塔已經切割完畢，由證人黃玉蘭指引
    警方拍攝之照片內所標記之「水管遭切除之處」、「水塔擺
    放位置」等，經查均係在證人黃玉蘭所站之處之圍籬外，，
    有照片2張在卷可憑（見警卷第8頁），而證人黃玉蘭與被告
    林素月之房屋相鄰，難認該水塔之水管係連接至證人黃玉蘭
    之屋內，更難以此推認該水塔確係證人黃玉蘭所有。
  ⒉署名潘湘濤之人之讓渡書上固記載「我有房屋壹棟，座落高
    雄市○○區○○路000○0號地段，只要老唐拿錢把我破爛房屋整
    修好，我願意把房屋轉贈與他」等語，有讓渡書存卷可查（
    見偵卷第31頁），惟依上揭讓渡書內容所載除並無讓渡予證
    人黃玉蘭之記載，且所稱「老唐」之人已「拿錢將破爛房屋
    整修好」之停止條件是否已成就尚屬不明，則證人黃玉蘭是
    否因此而輾轉取得系爭水塔之所有權，即非無疑義。
  ⒊證人黃玉蘭雖主張其與財政部國有財產署南區分署於108年12
    月12日，對於高雄市○○區○○路000○0號磚造平房所坐落之土
    地簽訂租賃契約書，並提出國有基地租賃契約1份為憑（見
    偵卷第25頁），但此僅能證明證人黃玉蘭是住居在高雄市○○
    區○○路000○0號，同屬無法確認系爭水塔係裝設在證人黃玉
    蘭前揭建物之範圍內。
  ㈢綜上，檢察官所舉證據尚無法使本院形成系爭水塔確實為證
    人黃玉蘭所有或管領之確信，依上說明，即難以推測或擬制
    之方法遽認被告等2人有何竊盜之故意及行為。
四、原審以被告等2人被訴之本件竊盜罪尚屬不能證明為由，而
    依刑事訴訟法第301條第1項之規定，為被告等2人均無罪之
    諭知，核無不合。檢察官仍循告訴人之請求，指摘原判決未
    為其等有罪之諭知為不當，提起上訴，並無理由，應予駁回
    。
五、據上論結，應依刑事訴訟法第368條，判決如主文。
本案經檢察官盧葆清提起公訴，檢察官范文欽提起上訴，檢察官
郭振昌到庭執行職務。
中　　華　　民　　國　　111 　年　　5 　　月　　5 　　日
                  刑事第九庭    審判長法  官  莊崑山
                                      法  官  惠光霞
                                      法  官  陳明富
以上正本證明與原本無異。
不得上訴。
中　　華　　民　　國　　111 　年　　5 　　月　　5 　　日
                                      書記官  曾允志